【裁判字號】    95,裁,1199
【裁判日期】    950608
【裁判案由】    有關土地事務
【裁判全文】
最  高  行  政  法  院  裁  定
                                     95年度裁字第01199號
抗  告  人  甲○○
上列抗告人因與相對人臺北縣鶯歌鎮公所間有關土地事務事件，
不服臺北高等行政法院中華民國94年7月28日94年度訴字第786號
裁定，提起抗告，本院裁定如下：
    主  文
抗告駁回。
抗告訴訟費用由抗告人負擔。
    理  由
一、按抗告法院認抗告為不合法或無理由者，應為駁回抗告之裁
    定。
二、本件抗告意旨略以：原審違反憲法第15條、第143條、司法
    院釋字第400號解釋、行政訴訟法第4、5、242、243、273、
    283條、訴願法第1、2條、稅捐稽徵法第28、35、38條、土
    地稅減免規則第9、10條及司法院大法官審理案件法第7條等
    規定，爰請求廢棄原裁定，並請本院提出大法官解釋等語。
三、原裁定以：按不服訴願決定，得於決定書送達之次日起2個
    月內向高等行政法院提起撤銷訴訟或課予義務之訴，為訴願
    法第90條、行政訴訟法第4條及第5條所明定。而關於訴願再
    審所為之決定，法律並無得否提起行政訴訟之規定，惟訴願
    法上之再審制度，係民國（下同）89年7月1日施行新訴願法
    所創之新制，於其立法理由可知，係分別參照民事訴訟法及
    行政訴訟法上之再審制度而設，故當事人就確定之訴願決定
    申請再審，乃行使訴願法上得除去確定訴願決定效力之權利
    ，與行政訴訟法第4條及第5條所規範得對提起行政訴訟以資
    救濟之一般訴願決定並不相同；加以訴願性質上為行政機關
    體系內之行政救濟，與行政訴訟法上司法救濟體系之審級制
    度無涉，故於再審決定依現行訴願法亦無救濟程序規定之情
    況下，難認當事人得就訴願再審決定提起行政訴訟救濟之；
    況訴願法上之再審，既係在通常救濟程序之外所提供之非常
    手段，係以已確定且不得再提起行政訴訟之訴願決定為標的
    ，有別於通常之訴願決定，自不宜再成為行政訴訟之對象。
    抗告人前主張其所有坐落臺北縣鶯歌鎮○○段圳子頭坑小段
    163之3地號等38筆土地被占用為道路，應依司法院釋字第40
    0號解釋，以市價徵收或以地交換，並加計利息退還自34年
    起至今之地價稅。經相對人以92年10月22日北縣鶯建字第09
    20018929號函復抗告人，抗告人不服提起訴願，臺北縣政府
    以93年3月3日北府訴決字第0930116137號訴願決定認該函性
    質上為觀念通知，並非行政處分決定不受理。抗告人就前開
    訴願決定向臺北縣政府申請再審，經臺北縣政府以93年6月
    29日再審決定（案號：00000000號），以再審申請無理由駁
    回。抗告人又申請訴願再審，經臺北縣政府以93年3月2日北
    府訴決字第0930824066號再審決定不受理（案號：00000000
    號）。抗告人復就該再審決定提起行政訴訟，揆諸首開說明
    ，即非合法，乃裁定駁回抗告人在原審之訴。
四、本院查：按訴願法上之再審制度雖係參照民事訴訟法及行政
    訴訟法上之再審制度而設，其非針對確定之行政法院判決提
    起再審，而係對於確定之訴願決定申請再審。且受理訴願再
    審之機關，依新訴願法第97條規定而作成之再審決定，與通
    常之訴願決定，在程序標的及聲請原因上，仍有所不同，尚
    不得謂再審決定即屬行政訴訟法第4條所稱之訴願決定，而
    得藉此提起撤銷訴訟。行政訴訟法第4條所謂訴願決定，係
    指「人民因中央或地方機關之違法行政處分，認為損害其權
    利或法律上之利益，經依訴願法提起訴願」之訴願決定，而
    非指「對於確定訴願決定，申請再審」之再審決定。查訴願
    再審決定依新訴願法或行政訴訟法並無救濟程序之規定，矧
    新訴願法上之再審，既係在通常救濟程序之外所提供之非常
    救濟程序，其係以已確定且不得再提起行政訴訟之訴願決定
    為標的，有別於通常之訴願決定，自不宜再成為行政訴訟之
    標的而允准其對之提起行政訴訟。原審據此為駁回抗告人請
    求撤銷原處分、訴願決定及再審決定之理由，並無不合。抗
    告意旨，仍堅持對訴願決定機關之再審決定可提起行政訴訟
    救濟，無非抗告人主觀法律見解，核無足採。綜上所述，本
    件抗告為無理由，應予駁回。另核原裁定於法並無不合，尚
    無依行政訴訟法第252條規定，聲請司法院大法官解釋之必
    要，併此陳明。
五、依行政訴訟法第104條、民事訴訟法第95條、第78條，裁定
    如主文。
中    華    民    國    95    年    6     月    8     日
                  第一庭審判長法  官  葉  振  權
                              法  官  陳  秀  美
                              法  官  劉  鑫  楨
                              法  官  梁  松  雄
                              法  官  劉  介  中
以  上  正  本  證  明  與  原  本  無  異
中    華    民    國    95    年    6     月    9     日
                              書記官  吳  玫  瑩


司法院資訊處製作；財團法人民間司法改革基金會備份。
